【裁判字號】    88,自,441
【裁判日期】    890128
【裁判案由】    詐欺
【裁判全文】
臺灣臺中地方法院刑事判決                          八十八年度自字第四四一號
    自  訴  人  乙○○
                即光華機車行  設台中市○區○○路三五一巷三號
    代  理  人  甲○○
    被      告  戊○○
                丁○○
                丙○○
右列被告等因詐欺案件，經自訴人提起自訴，本院判決如左：
    主  文
戊○○、丁○○共同連續意圖為自己不法之所有，以詐術使人將本人之物交付，戊○○處有期徒刑肆月，丁○○處拘役伍拾日。
丙○○無罪。
    事  實
一、戊○○明知自己並無支付能力，竟意圖為自己不法之所有，基於概括犯意，先於
    民國八十七年十一月九日，至台中市○區○○路三五一巷三號光華機車行，佯稱
    欲以分期付款方式向光華機車行購買機車一輛，致光華機車行陷於錯誤，與戊○○訂立附條件買賣契約書，約定以新台幣（下同）六萬四千六百八十元，向光華
    機車行購買車牌號碼ＮＷＫ─一八五號機車一輛，價款分十二期給付，每期五千
    三百九十元，於付清價款前，該機車仍屬光華機車行所有，戊○○不得將標的物
    移離其在台中縣潭子鄉○○路○段三九一巷三三號之一住所，光華機車行並於當
    日在上開車行將機車交付戊○○。戊○○再與丁○○二人共同意圖為自己不法之
    所有，基於詐欺之概括犯意聯絡，於同年十一月十五日，共同至上址光華機車行
    ，佯稱欲由丁○○為買受人、戊○○為保證人，以分期付款方式向光華機車行購
    買機車一輛，致光華機車行陷於錯誤，與丁○○訂立附條件買賣契約書，約定以
    五萬五千八百元，向光華機車行購買車牌號碼ＮＷＫ─四二二號機車一輛，價款
    分十二期給付，每期四千六百五十元，於付清價款前，該機車仍屬光華機車行所
    有，丁○○不得將標的物移離上述台中縣潭子鄉○○路○段三七一巷三三號之一
    住所，光華機車行於訂約當日在上開車行將機車交付丁○○。其二人復秉前述詐
    欺之概括犯意聯絡，於同年十一月十六日，又至上址光華機車行，佯稱欲由戊○○為買受人、丁○○為保證人，以分期付款方式向該機車行購買機車一輛，致光
    華機車行再度陷於錯誤，與戊○○訂立附條件買賣契約書，約定以六萬六千六百
    元，向光華機車行購買車牌號碼ＮＷＫ─四五八號機車一輛，價款分十二期給付
    ，每期五千五百五十元，於付清價款前，該機車仍屬光華機車行所有，戊○○不
    得將標的物移離上述台中縣潭子鄉○○路○段三七一巷三三號之一住所，光華機
    車行亦於訂約當日在上開車行將機車交付戊○○。戊○○、丁○○二人於取得上
    述三輛機車後，均未繳納分文期款，並由戊○○於八十七年十二月間將該三輛機
    車以每輛二萬元之價格出賣予他人，光華機車行催討欠款無著，方知受騙。
二、案經光華機車行訴由本院審理。
    理  由
壹、有罪部分
一、訊之被告戊○○、丁○○對於右揭時地由戊○○以分期付款方式向自訴人光華機
    車行購買車牌號碼ＮＷＫ─一八五號及ＮＷＫ─四五八號機車，並為丁○○以分
    期付款方式向自訴人購買車牌號碼ＮＷＫ─四二二號機車擔任保證人，丁○○以
    分期付款方式向自訴人買受車牌號碼ＮＷＫ─四二二號機車，並為戊○○以分期
    付款方式向自訴人購買車牌號碼ＮＷＫ─四五八號機車擔任保證人，其二人購得
    上述三輛機車後，均未繳納分文，且於八十七年十二月間由戊○○將該三輛機車
    出售之事實皆不諱言，核與自訴代理人甲○○指訴之情節相符，並有附條件買賣
    契約書、存證信函各三份（均影本）在卷可稽。被告丁○○雖於本院審理時否認
    有何詐欺犯行，辯稱：上開三輛機車均係由被告戊○○出售，伊係事後始經戊○○告知，事前並不知情云云。惟查，被告丁○○於短短二日內，先以本人名義向
    自訴人購買車牌號碼ＮＷＫ─四二二號機車，復擔任被告丁○○購買車牌號碼Ｎ
    ＷＫ─四五八號機車契約之保證人，倘其與戊○○確有支付該二機車購車款項之
    意思，自應依契約約定按月繳款，並督促戊○○繳款予自訴人，於知悉機車遭被
    告戊○○出售後更當積極聯絡自訴人商議解決之道，始符常理，詎該二輛機車連
    同戊○○自行購買之另輛機車，於被告二人購入後僅一月即由被告戊○○出售，
    其二人非但未繳分文車款，對於自訴人履行契約之催告亦相應不理，顯見其等向
    自訴人購車之時，即無支付價款之意思，純係為取得機車後出售牟利，被告丁○○明知此情，猶出面與自訴人訂立附條件買賣契約書或擔任契約保證人，致自訴
    人陷於錯誤，將上開機車交付被告二人，其與被告戊○○間就詐騙自訴人以取得
    財物之犯行間自有犯意聯絡及行為分擔甚明，所辯上情顯係卸責之詞，不足採信
    ，本件事證明確，被告二人犯行均堪以認定。
二、核被告戊○○、丁○○所為，均係犯刑法第三百三十九條第一項之詐欺取財罪。
    至其二人以詐術取得自訴人交付之機車後將之出賣，係處分贓物之行為，不另成
    立動產擔保交易法第三十八條之罪，附此敘明。被告二人就八十七年十一月十五
    日及十六日之詐欺取財犯行，有犯意聯絡及行為分擔，均係共同正犯。被告戊○○先後三次及丁○○前後二次犯行，均時間緊接，所犯構成要件相同，顯係基於
    概括犯意為之，皆為連續犯，應以一罪論，並加重其刑。爰審酌被告戊○○曾有
    詐欺前科、被告丁○○則無犯罪前科、素行良好（見卷附本院被告全國前案紀錄
    表）、其二人犯罪之動機、目的、手段、所生危害、被告戊○○犯罪情節較被告
    丁○○為重、二人均未能與自訴人達成和解及其等之犯後態度等一切情狀，各量
    處如主文所示之刑。
貳、無罪部分
一、自訴意旨另以：被告丙○○與戊○○於八十七年十一月九日，至台中市○區○○
    路三五一巷三號，向自訴人光華機車行購買車牌號碼ＮＷＫ─一八五號機車，約
    定價金四萬六千八百元，分十二期給付，每期五千五百五十元，於付清價款前，
    該機車仍屬自訴人所有，被告二人不得將標的物移離其在台中縣潭子鄉○○路○
    段三九一巷三三號之一住所，詎被告丙○○及戊○○在取得標的物後拒不給付車
    款，經自訴代理人前往標的物約定存放地點，發現該機車及被告二人早已不知去
    向，因認被告丙○○涉犯刑法第三百三十九條第一項之詐欺取財罪嫌云云。
二、按犯罪事實應依證據認定之，無證據不得推定其犯罪事實；不能證明被告犯罪或
    其行為不罰者，應諭知無罪之判決，刑事訴訟法第一百五十四條、第三百零一條
    第一項分別定有明文。訊之被告丙○○固不諱言於同案被告戊○○向自訴人購買
    上開機車時擔任保證人，然堅決否認有何詐欺取財犯行，辯稱：伊係應伊子即戊○○之要求擔任前述機車買賣契約之保證人，並不知戊○○取得該機車後即拒不
    付款且將該機車出售一事等語。經查，被告丙○○所辯，核與同案被告戊○○於
    本院審理時迭次供稱：被告丙○○並不知伊將機車出售他人之事（見本院八十八
    年八月十七日、九月七日審判筆錄）等語相符，自訴人既未能舉證證明被告丙○○於擔任上開機車買賣契約之保證人時即知悉被告丁○○將拒付車款而出售該機
    車之事，自不得僅因被告丙○○為該機車買賣契約之保證人，即認其與被告戊○○有何詐欺取財之犯意聯絡及行為分擔。此外，本院復查無其他積極證據，足資
    證明被告丙○○有何詐欺取財犯行，既不能證明其犯罪，自應為無罪之諭知。
據上論斷，應依刑事訴訟法第三百四十三條、第二百九十九條第一項前段、第三百零
一條第一項，刑法第二十八條、第五十六條、第三百三十九條第一項，罰金罰鍰提高
標準條例第一條前段，判決如主文。
中      華      民      國      八十九    年    一    月    二十八      日
                                      台灣台中地方法院刑事第四庭
                                          法  官   鍾 啟 煒
右正本證明與原本無異
如不服本判決應於送達後十日內向本院提出上訴狀
                                          書記官
中      華      民      國      八十九    年    一    月    二十九      日
附錄本案論罪科刑法條全文：
刑法第三百三十九條第一項：意圖為自己或第三人不法之所有，以詐術使人將本人或
第三人之物交付者，處五年以下有期徒刑、拘役或科或併科一千元以下罰金。


司法院資訊處製作；財團法人民間司法改革基金會備份。
